臺灣臺北地方法院小額民事判決
                                   109年度北再小字第11號
再審原告    沈昱廷
訴訟代理人  王秀珠
再審被告    中國信託商業銀行股份有限公司


法定代理人  利明献
訴訟代理人  林志淵
上列當事人間請求再審之訴事件，於中華民國110年10月20日言
詞辯論終結，本院判決如下：
    主  文
再審之訴駁回。
再審訴訟費用新臺幣壹仟元由再審原告負擔。
    事實及理由
壹、程序事項
（一）按「再審之訴，應於三十日之不變期間內提起。前項期間
      ，自判決確定時起算，判決於送達前確定者，自送達時起
      算；其再審之理由發生或知悉在後者，均自知悉時起算。
      但自判決確定後已逾五年者，不得提起」，民事訴訟法第
      500條第1、2項定有明文。查再審原告於民國109年10月15
      日提起本件再審之訴（見本院收文章），並主張其係於10
      9年10月10日始知悉本院109年度北小字第2689號給付簽帳
      卡消費款事件之民事判決（下稱原確定判決）有民事訴訟
      法第496條第1項第6款所定「當事人知他造之住居所，指
      為所在不明而與涉訟者」之再審事由。本院審酌再審原告
      係於109年10月21日始委由其母甲○○閱覽原確定判決事件
      卷宗（此經本院調閱該案卷宗核閱無訛），本件復無其他
      事證足認再審原告知悉上開再審原因已逾30日之不變期間
      ，則再審原告提起本件再審之訴，應認合於前開規定，先
      予敘明。
（二）次查，再審原告主張再審被告明知其居住在「桃園市○○區
      ○○○街00號3樓」地址已超過2年，並未居住在戶籍地址「
      臺北市○○區○○路○段00號10樓」之事實，業據其提出帳單
      為證（見本院卷第13頁），而再審被告亦具狀表明自107
      年7月起至109年4月止，再審原告之帳單地址為「桃園市○
      ○區○○○街00號3樓」（見本院卷第105頁），堪認再審原告
      之主張為真實。再審被告於原確定判決之審理中並未向本
      院陳明上址，符合民事訴訟法第496條第1項第6款所定「
      當事人知他造之住居所，指為所在不明而與涉訟者」之再
      審事由。
貳、實體方面
一、再審原告主張：再審原告自108年6月底、7月初起即有精神
    不正常之情形，其於原確定判決審理之信用卡交易時之法律
    行為及意思表示，因當時罹患躁症與情感型思覺失調症，屬
    無行為能力之情形，依民法第72條、第75條規定，應屬無效
    ，為此請求廢棄原確定判決並駁回再審被告之訴等語。並聲
    明：㈠原確定判決廢棄；㈡再審被告之訴駁回。
二、再審被告則以：再審原告確有向再審被告申請信用卡使用消
    費，卻積欠信用卡帳款未清償之事實，原確定判決認定再審
    原告應給付再審被告信用卡帳款新臺幣（下同）98,245元及
    利息，其認事用法均無違誤，並無顯失公平，亦無礙法院發
    現真實。另再審原告雖主張其無行為能力，但依司法院家事
    公告查詢結果，其並未受監護宣告，縱再審原告有到庭，原
    確定判決亦不會作出相反認定等語，資為抗辯。並聲明：再
    審原告之訴駁回。
三、本件再審被告以再審原告於106年3月2日向其請領信用卡使
    用，依約得於特約商店記帳消費，算至109年2月25日止，尚
    積欠消費款本金98,201元及利息44元（消費時間為108年2月
    至109年2月），合計98,245元，迄未清償，而向本院起訴請
    求：再審原告應給付再審被告98,245元，及其中98,201元自
    109年2月26日起至清償日止，按年息15％計算之利息。經本
    院以109年度北小字第2689號給付簽帳卡消費款事件受理，
    且因再審原告之戶籍地址「臺北市○○區○○路○段00號10樓」
    為空屋，復無其他送達處所，符合民事訴訟法第149條第1項
    第1款所列「應為送達之處所不明」情形，乃於110年7月8日
    就言詞辯論期日通知及訴狀繕本依聲請准為公示送達，復於
    同年8月20日就原確定判決依職權為公示送達，原判決已於1
    09年9月16日確定在案之事實。業經本院依職權調閱原確定
    判決事件卷宗核閱無誤，並為兩造所不爭執，堪信為真實。
四、本院得心證之理由
（一）按滿20歲為成年；未滿7歲之未成年人，無行為能力；滿7
      歲以上之未成年人，有限制行為能力；受監護宣告之人，
      無行為能力，民法第12條、第13條、第15條定有明文。是
      成年人如未受監護宣告之人，有行為能力。另按無行為能
      力人之意思表示，無效；雖非無行為能力人，而其意思表
      示，係在無意識或精神錯亂中所為者亦同，同法第75條定
      有明文。該條立法理由則記載「至若雖非無行為能力之人
      ，而其所為之意思表示，係在無意識或精神錯亂中 (例如
      睡夢中、泥醉中、疾病昏沈中、偶發的精神病人在心神喪
      失中皆是。) 者，其效力與無行為能力人之行為，並無區
      別，故亦當然無效也」。上開規定旨在兼顧表意人權益及
      交易安全，成年人如未受監護宣告，除有無意識或精神錯
      亂中外，所為之意思表示尚非無效。
（二）本件再審原告主張其自108年6月底、7月初起即有精神不
      正常情形，因罹患躁症與情感型思覺失調症，在原確定判
      決認定之信用卡交易時間（即108年2月至109年2月），為
      無行為能力，意思表示無效之事實，為再審被告否認，應
      由其舉證證明。再審原告就此事實，係提出國立臺灣大學
      醫學院附設醫院108年8月30日診斷證明書、衛生福利部桃
      園療養院108年11月12日診斷證明書及醫療費用收據為證
      （見本院卷第17至21頁）。依上述診斷證明可知，再審原
      告於108年7月30日因「躁症狀態」到院急診，至108年9月
      2日出院，建議門診追蹤治療；復於108年10月15日因「情
      感思覺失調症，雙相型」到院治療，直至108年11月12日
      出院，醫囑建議出院後應持續規則追蹤治療。據此可知，
      再審原告之精神狀態時好時壞，且上述診斷並無法證明其
      於108年2月至109年2月為信用卡消費時係在無意識或精神
      錯亂中（即偶發的精神病人在心神喪失中），其復未受監
      護宣告，自難認屬無行為能力人。故再審原告主張其於本
      件信用卡消費時所為之意思表示無效云云，為無可採。又
      再審被告主張再審原告於106年3月2日向其請領信用卡使
      用，算至109年2月25日止，尚積欠消費款本金98,201元及
      利息44元，合計98,245元，迄未清償之事實，業據其提出
      信用卡申請書、約定條款及消費帳務明細表為證，堪認其
      主張為真實。從而，再審被告請求再審原告應給付98,245
      元，及其中98,201元自109年2月26日起至清償日止，按年
      息15％計算之利息，即屬有據，應予准許。
（三）另按民法第72條所謂法律行為有背於公共秩序或善良風俗
      者無效，乃指法律行為本身違反國家社會之一般利益及一
      般道德觀念而言。本件為信用卡消費契約行為，自難認有
      何背於公共秩序或善良風俗。
（四）末按「再審之訴，雖有再審理由，法院如認原判決為正當
      者，應以判決駁回之」，民事訴訟法第504條定有明文。
      本件再審之訴固具再審理由，惟再審被告既得請求再審原
      告給付簽帳卡消費款，原確定判決即屬正當，依前開規定
      ，本件再審之訴仍應予判決駁回。
五、從而，再審原告提起本件再審之訴，請求廢棄原確定判決，
    並駁回再審被告在前審之訴，為無理由，應予駁回。
六、至再審原告於本件言詞辯論終結後，所提出之衛生福利部審
    查決定通知書，係關於再審原告於110年6月間之行為，經主
    管機關判斷是否有住院治療之必要，此項證據亦無法證明再
    審原告於108年2月至109年2月為信用卡消費時之精神狀態為
    無意識或精神錯亂中（偶發的精神病人在心神喪失中）。本
    件事證已臻明確，兩造其餘攻擊防禦方法及舉證，核與本件
    判決結果無影響，爰不另予一一論述，併此敘明。
七、訴訟費用負擔之依據：民事訴訟法第78條。本件訴訟費用額
    ，依後附計算書確定如主文所示金額 。
中　　華　　民　　國　　110 　年　　11　　月　　22　　日
                              臺北簡易庭
                                  法  官  郭麗萍
以上正本證明與原本無異。
如不服本判決，須以違背法令為理由，於判決送達後20日內向本
庭（臺北市○○區○○○路0 段000 巷0 號）提出上訴狀。（須
按他造當事人之人數附繕本）。如委任律師提起上訴者，應一併
繳納上訴審裁判費。
中　　華　　民　　國　　110　年　　11　　月　　22　　日
                                  書記官  陳怡如
計    算    書
項    目                    金  額（新臺幣）      備  註
第一審裁判費               1,000元
合        計               1,000元

附錄：
一、民事訴訟法第436條之24第2項：
    對於小額程序之第一審裁判上訴或抗告，非以其違背法令為
    理由，不得為之。
二、民事訴訟法第436條之25：
    上訴狀內應記載上訴理由，表明下列各款事項：
    (一)原判決所違背之法令及其具體內容。
    (二)依訴訟資料可認為原判決有違背法令之具體事實。